臺灣高等法院高雄分院刑事判決　　　　 96年度上易字第395號
上　訴　人　臺灣屏東地方法院檢察署檢察官
被　　　告　甲○○
上列上訴人因被告妨害兵役案件，不服臺灣屏東地方法院95年度
易字第790 號中華民國96年1 月30日第一審判決（起訴案號：臺
灣屏東地方法院檢察署95年度偵字第6155號），提起上訴，本院
判決如下：
    主  文
原判決撤銷。
甲○○後備軍人，意圖避免教育召集，無故逾應召集期限二日，
處有期徒刑貳月，如易科罰金以銀元參佰元即新臺幣玖佰元折算
壹日。
    事  實
一、甲○○係後備軍人，於民國（以下同）95年3 月28日，經由
    其阿姨吳姿慧簽收博愛2503之6 號編號471 號之教育召集令
    並當日轉交給甲○○，甲○○本應於同年5 月10日至臺中縣
    烏日鄉○○村○○路○ 段502 號成功嶺營區報到，竟意圖避
    免教育召集，屆期未至上開報到地點報到，且無故逾應召集
    期限2 日，而未接受召集。
二、案經屏東縣後備指揮部移送臺灣屏東地方法院檢察署檢察官
    偵查起訴。
    理  由
一、訊之被告甲○○堅決否認有何妨害兵役犯行，辯稱：我沒有
    收到召集令，我阿姨吳姿慧也沒有將召集令轉交給我云云。
    惟查：證人吳姿慧於警訊中陳稱：「是我用吳寶珠印章代收
    （召集令）無誤」「吳寶珠是我親姑姑」「我是於收到召集
    令當天下午15時至16時之間，送至埔里鎮○○道路鐵皮屋給
    甲○○，當時甲○○剛好站在鐵皮屋前抽菸，我就將召集令
    親手交給他本人」「我拿召集令給他時，有告知他是召集令
    ，他只是點點頭」等語（見95年8 月22日警訊筆錄），被告
    甲○○對於證人吳姿慧於警訊中陳述之證據能力亦不爭執（
    只爭執證明力），依刑事訴訟法第159 條之5 第2 項規定，
    證人吳姿慧於警訊中之陳述自得做為證據，復有卷附郵政掛
    號郵件收件回執、屏東縣後備指揮部列管後備軍人移送法辦
    年籍表及妨害兵役報告書各1 紙可稽，事證明確，被告甲○
    ○所辯係卸責之詞，不足採信，其犯行已堪認定。
二、核甲○○所為，係犯妨害兵役治罪條例第6 條第1 項第4 款
    之罪。又刑法已於94年2 月2 日修正公布，於95年7 月1 日
    施行，新修正之刑法第41條易科罰金之折算標準修正為以新
    臺幣1 千元、2 千元、3 千元折算1 日，較修正前舊法之銀
    元3 百元折合新臺幣9 百元折算1 日為重，修正後之法律處
    罰較重，依刑法第2 條第1 項前段從舊從輕之規定，應適用
    有利於被告甲○○之修正前之刑法第41條為易科罰金之折算
    標準處罰。
三、原審不察，遽諭知無罪，尚有未洽，檢察官上訴指摘原判決
    不當，為有理由，自應予撤銷改判。審酌被告甲○○收受教
    育召集令後, 屆期未至指定地點報到，其智識程度是國中畢
    業，平日生活狀況尚可，以往後備召集均有報到，及其動機
    、素行等一切情狀，爰量處有期徒刑2 月，並諭知如易科罰
    金以銀元3 百元即新臺幣9 百元折算1 日。
據上論結，應依刑事訴訟法第369 條第1 項前段、第364 條、第
299 條第1 項前段，妨害兵役治罪條例第6 條第1 項第4 款，刑
法第2 條第1 項前段、修正前刑法第41條第1 項，修正前罰金罰
鍰提高標準條例第2 條，判決如主文。
本案經檢察官林應華到庭執行職務。
中　　華　　民　　國　　96　　年　　5 　　月　　31　　日
            刑事第六庭  審判長法  官  王憲義
                              法  官  李璧君
                              法  官  張盛喜
以上正本證明與原本無異。
不得上訴。
中　　華　　民　　國　　96　　年　　5 　　月　　31　　日
                              書記官  林明威
附錄本件判決論罪科刑法條：
妨害兵役治罪條例第6 條第1 項第4 款
意圖避免教育召集或勤務召集，而有下列行為之一者，處3 年以
下有期徒刑：
四、應受召集，無故逾應召期限2 日者。
